臺灣新竹地方法院民事判決  
111年度訴字第651號
原      告  林庭安

訴訟代理人  胡峰賓律師
被      告  陳立國際車業即翁廷榮
                      住新竹縣○○鄉○○村0鄰○○路○段  00號



上列當事人間請求確認所有權不存在事件，本院於民國111年9月
19日辯論終結，判決如下：
    主  文
一、確認原告對車牌號碼000-0000號(廠牌：BMW）、BKA-5010號
    (廠牌：福斯）汽車之所有權不存在。
二、訴訟費用由被告負擔。
   事實及理由
壹、程序方面
    按確認法律關係之訴，非原告有即受確認判決之法律上利益
    ，不得提起之，此為民事訴訟法第247條第1項前段定有明文
    。又所謂即受確認判決之法律上利益，係指法律關係之存否
    不明確，原告主觀上認其在法律上之地位有不安之狀態存在
    ，且此種不安之狀態，能以確認判決將之除去者而言(降高
    法院52年度臺上字第124號判決意旨參照)。經查，原告主張
    登記於其名下之車牌號碼000-0000號(廠牌：BMW)、BKA-501
    0號(廠牌：福斯）之自用小客車（以下簡稱系爭車輛）所有
    權為被告所有，惟於車輛監理機關登記於原告名下，此所有
    權歸屬與車籍登記不符之情形，造成原告需負擔系爭車輛有
    關違規罰款及稅賦等責任，致受有行政監理之不利益，是系
    爭車輛所有權之歸屬，對原告而言即有不明之處，且原告主
    觀上認其在法律上之地位有不安之狀態存在，而此種不安之
    狀態，能以本件確認判決將之除去，是原告提起本件確認之
    訴，揆之上開規定，即有確認之法律上利益，合先敘明。
貳、實體方面
一、原告主張：
　(一)原告於民國109年間因有資金需求，而輾轉經介紹找到被
      告，被告向原告表示，伊無法「直接」借款予原告，但因
      伊為「車行」，本有協助購車客戶辦理貸款之能力，故可
      協助原告透過購車名義辦理貸款。原告詢問詳情，被告即
      告知，原告可以自己名義購車並辦理車輛貸款，貸款撥下
      來後，經伊收取部分「手續費」，剩餘部分均可直接以現
      金交付原告，即讓原告可藉此「假買車真貸款」方式取得
      現金。被告復又告知原告，為避免原告取得款項後不繳納
      車輛貸款，故在原告繳清車輛貸款之前，該等以原告名義
      購入之車輛須由伊保管、且原告應簽發本票等以確認伊權
      益，原告同意後，被告隨即開始替原告辦理「購車」、「
      貸款」之手續，且經原告簽署空白之車輛讓渡合約書以及
      相關本票並交付被告後，系爭車牌號碼000-0000之車輛因
      此於109年11月11日；系爭車牌號碼000-0000之車輛則於1
      09年11月27日均陸續登記至原告名下。詎事後原告卻發現
      ，被告竟未經原告同意，擅自將系爭車輛交予不明人士使
      用，並因系爭車輛均登記於原告名下，導致原告因此不斷
      收到系爭車輛之罰單並裁罰，現因原告業已將系爭車輛貸
      款全數結清，並經要求被告將系爭車輛登記回其名下未果
      ，則本件被告既從未將系爭車輛實際交付原告，即原告從
      未實際佔有系爭車輛，則系爭車輛既自始至終未曾交付原
      告，顯然系爭車輛未曾有物權讓與情形，足見系爭車輛所
      有權人自始至終均非原告甚明。又如本院認因兩造前確實
      有契約關係存在，即兩造曾有另行約定在原告缴清車輛貸
      款之前，系爭車輛為原告所有，但原告現既已清償全數貸
      款，被告自無從再以兩造約定主張系爭車輛為原告所有，
      爰提起本件訴訟。
　(二)並聲明：確認原告對車牌號碼000-0000號(廠牌：BMW）、
      BKA-5010號(廠牌：福斯）汽車之所有權不存在。
二、被告未於言詞辯論期日到場，亦未提出書狀作何聲明或陳述
    。　　
三、本院之判斷：　　　　　　　　　
　(一)原告主張前開事實，業據提出原告簽署系爭車牌號碼000-
      0000號空白之車輛讓渡合約書、原告簽署之本票、系爭車
      牌號碼000-0000之車輛汽車新領牌照登記書、系爭車牌號
      碼000-0000之車輛汽車新領牌照登記書、系爭車輛相關罰
      單資料、系爭車牌號碼000-0000貸款繳清證明、系爭車牌
      號碼000-0000貸款繳清證明附卷可稽，核與原告主張情節
      相符，而被告受合法之通知，未到場陳述意見，亦未提出
      書狀爭執，自堪認原告前開主張為真實。
　(二)按動產物權之讓與，非將動產交付，不生效力，但受讓人
      已占有動產者，於讓與合意時，即生效力，此為民法第76
      1條第1項定有明文。查原告主張兩造間存有「假買車真貸
      款」之交易往來，並曾約定在原告缴清系爭車輛貸款之前
      系爭車輛為原告所有，確保原告會繳款系爭車輛貸款，而
      原告現已清償全數車輛貸款，被告即無從再對原告主張系
      爭車輛為原告所有，而應由實際占有系爭車輛之被告取得
      系爭車輛之所有權，尚非無據，故原告訴請確認原告對車
      牌號碼000-0000號(廠牌：BMW）、BKA-5010號(廠牌：福
      斯）汽車之所有權目前對於被告不存在，即屬有據，應予
      准許。
四、訴訟費用負擔之依據：民事訴訟法第78條。 　　　
中　　華　　民　　國　　111 　年　　9 　　月　　30　　日
                     民事第二庭  法　  官　王佳惠
以上正本係照原本作成。
如對本判決上訴，須於判決送達後20日內向本院提出上訴狀。如
委任律師提起上訴者，應一併繳納上訴審裁判費。
中　　華　　民　　國　　111 　年　　9 　　月　　30　　日
                                 書 記 官  曾煜智